【裁判字號】    90,上易,235
【裁判日期】    901030
【裁判案由】    給付欠款
【裁判全文】
台灣高等法院民事判決  九十年度上易字第二三五號
      上  訴  人  乙○○
      被  上訴人  甲○○
右當事人間請求給付欠款事件，上訴人對於中華民國九十年三月六日臺灣板橋地方法
院八十九年度訴字第一七二一號第一審判決提起上訴，本院判決如左：
    主    文
原判決不利於上訴人部分廢棄。
右廢棄部分被上訴人在第一審之訴及假執行之聲請均駁回。
第一、二審訴訟費用（確定部分除外）由被上訴人負擔。
    事實及理由
一、被上訴人經合法通知，未於言詞辯論期日到場，核無民事訴訟法第三百八十六條
    各款所列情形，爰依上訴人之聲請，由其一造辯論而為判決。
二、被上訴人主張：被上訴人於民國（下同）八十五年十月三十一日承受訴外人譚家
    麟之股份後，入股「文集書房」商號，與上訴人及訴外人陳煌榮（被上訴人之弟
    ）共同經營，因不堪虧損，被上訴人先後已墊付虧損達新台幣（下同）二百三十
    六萬元以上。嗣被上訴人於八十八年八月十三日退股，文集書房由上訴人承受，
    依三方出資比例，除一百萬元股權讓渡金外，上訴人尚應攤派虧損五十九萬元，
    總計應給付被上訴人一百五十九萬元，惟上訴人僅在八十八年十二月給付五十萬
    元，其餘一百零九萬元，上訴人雖於八十八年八月二日簽發本票五紙，面額合計
    五十萬元，均未兌現，其應受攤派之營業虧損五十九萬元亦未支付，合計積欠被
    上訴人一百零九萬元，爰起訴請求上訴人給付一百零九萬元及自八十八年十二月
    一日起至清償日止計算之法定利息等情。嗣被上訴人於原審減縮請求為五十八萬
    九千八百元。並聲明：駁回上訴人之上訴。
三、上訴人則以：上訴人給付被上訴人退股金一百萬元，兩造已結算清楚，並無所謂
    上訴人尚應攤派虧損五十八萬九千八百元等情，此有兩造簽訂之讓渡證明可稽。
    被上訴人未提出足資證明虧損數額之證據，上訴人否認被上訴人片面製作之「文
    集書房股東投資股權說明書」之真正。又證人高幸姬及陳煌榮，分別為被上訴人
    之配偶及弟弟，於原審所為之證詞，均與事實不符，顯係偏袒被上訴人，不足採
    信。況自八十五年十月三十一日至八十八年八月十三日止，「文集書房」商號之
    財務收支及會計事務，均由被上訴人單獨負責，此期間之商業帳簿及憑證均由被
    上訴人保管，被上訴人既主張於合夥期間有虧損，被上訴人自應提出全部合夥期
    間之商業帳簿及憑證，以證明合夥確有虧損，及被上訴人應負擔五十八萬九千八
    百元等語，資為抗辯。並聲明：(一)原判決不利於上訴人之部分廢棄。(二)右廢棄部
    分，駁回被上訴人在第一審之訴及假執行之聲請。（原審為被上訴人部分勝訴，
    部分敗訴之判決，被上訴人對其敗訴部分並未上訴；上訴人對其敗訴部分則提起
    上訴）。
四、兩造不爭之事實：被上訴人主張其自八十五年十月三十一日起，因承受第三人譚
    家麟所擁有之「文集書房」商號之股份，而由兩造與陳煌榮三人合夥經營該商號
    ，嗣因經營狀況不佳，被上訴人及陳煌榮復於八十八年八月十三日將該商號股份
    全部轉讓予上訴人，使該商號由上訴人獨資經營等情，有被上訴人提出之文集書
    房股權轉讓同意書、讓渡證書等影本各一件可證，復為上訴人所不爭執。
五、本件被上訴人請求權之基礎為民法第六百七十八條之墊款返還請求權（請見原審
    卷第四頁、本審卷第二九頁）。按「合夥人因合夥事務所支出之費用，得請求償
    還」，民法第六百七十八條第一項定有明文。又「合夥非有獨立之人格，其財產
    為各合夥人全體公司共有，故合夥人因合夥事務所支出之費用，而依民法第六百
    七十八條第一項之規定求償者，其相對人為他合夥人全體，而非合夥，亦不以合
    夥業經解散或合夥財產不足清償合夥債務為限」，最高法院五十一年年度台上字
    第三六五九號判例可供參考。被上訴人及陳煌榮於八十八年八月十三日將「文集
    書房」商號之股份全部轉讓予上訴人，使該商號由上訴人獨資經營等情，為兩造
    所不爭執，已如前述，被上訴人以上訴人為被告，請求上訴人依原持有股份分擔
    代墊款，其當事人自屬適格。被上訴人主張：被上訴人為合夥支出款項三百四十
    一萬元云云，惟為上訴人所否認，並辯稱：「文集書房在兩造及陳煌榮合夥階段
    ，係由上訴人負責一切財物收支及會計作業，如被上訴人為合夥事業墊支款項，
    何以在數年之合夥期間內，均未曾告知上訴人？」等語。依民事訴訟法第二百七
    十七條前段規定，被上訴人就有利於己之積極事實（墊付款項乙事），應負舉證
    責任。查被上訴人起訴狀陳述：八十五年十月三十一日起至八十八年八月十三日
    止，先後墊付二百三十六萬元以上」云云（請見原審卷第四頁）；於本院則陳述
    ：墊付款係三百四十一萬元云云（請見本審卷第三○頁）；依被上訴人提出之紀
    錄單，其上之記載為二百三十五萬九千元，（請見本審卷第五三頁），則被上訴
    人主張該段期間其所墊付之金額已不精確。被上訴人主張其代墊之證據係「兩造
    對談之錄音內容」（請見本審卷第二九頁），依「兩造對談錄音內容」譯文，被
    上訴人稱：「到八十八年六月三十日共賠三百四十一萬元」等語；上訴人則稱：
    「算起來一個月虧十萬元」等語，有譯文可稽（請見本審卷第六○頁）。上訴人
    辯稱：「錄音帶內容是議價，不是清算」等語（請見本審卷第三一頁）。從錄音
    帶內容觀之，兩造係討論營業虧損之問題，並未談及被上訴人墊付款項之問題。
    「營業是否有虧損」與「被上訴人是否有墊付款項」係屬二事，營業縱有虧損，
    被上訴人未必即有墊付款項，兩者間未必具有關聯，故錄音帶之內容不足以證明
    八十五年十月三十一日起至八十八年六月三十日止，被上訴人先後為合夥支出款
    項三百四十一萬元。被上訴人雖主張：墊款都是開被上訴人的票云云（請見本審
    卷第三○頁），惟並未舉證以實其說，自不足採。被上訴人另提出營業虧損統計
    總表、每日櫃檯營收單、每月營收統計總表、薪資領用簽收簿、員工薪資統計總
    表、租賃契約、房租統計總表、廠商貨款簽收簿、貨款統計總表等影本，惟各該
    證物僅能證明合夥事業營業情形，無法證明被上訴人為合夥支付款項；及其支付
    之金額。請求「返還合夥代墊款」與「合夥損益之分配（分擔）」，係屬兩事，
    被上訴人無法舉證證明先後為合夥支出款項三百四十一萬元，其依民法第六百七
    十八條第一項規定請求上訴人返還五十八萬九千八百元及自八十九年十月一日起
    至清償日止按年息百分之五計算之利息（上訴部分），為無理由，應予駁回。
六、兩造爭執之「被上訴人將合夥股份轉讓上訴人時，是否包括請求合夥損益權利在
    內？」與返還墊款請求權無涉。本件事證已臻明確，兩造其餘攻擊、防禦方法及
    所舉證據，無礙勝負之判斷，爰不一一論列，附此敘明。
七、綜上所述，上訴人抗辯，自屬可信，被上訴人主張，為不足採。從而，被上訴人
    本於民法第六百七十八條第一項返還墊款之法律關係，請求上訴人給付為無理由
    ，不應准許。其假執行之聲請亦失所附麗，應併予駁回。原審判命上訴人給付五
    十八萬九千八百元及自民國八十九年十月一日起至清償日止按週年利率百分之五
    計算之利息，並為假執行之宣告，自有未洽。上訴意旨指摘原判決不當，求予廢
    棄改判，為有理由。自應由本院予以廢棄改判，如主文第二項所示。
八、據上論結，本件上訴為有理由，依民事訴訟法第四百五十條、第七十八條、第四
    百六十三條、第三百八十五條第一項，判決如主文。
中      華      民      國    九十      年      十      月      三十    日
                              民事第十二庭
                                  審判長法  官  林  丁  寶
                                        法  官  高  鳳  仙
                                        法  官  林  恩  山
右正本係照原本作成。
不得上訴。
中      華      民      國    九十      年      十      月    三十一    日
                                        書記官  周  淑  靜


司法院資訊處製作；財團法人民間司法改革基金會備份。
